臺灣桃園地方法院刑事判決
111年度審易字第1129號
公  訴  人  臺灣桃園地方檢察署檢察官 
被      告  張原禎



上列被告因侵占等案件，經檢察官提起公訴（111年度調偵字第4
56號）被告於本院準備程序進行中，就被訴事實為有罪之陳述，
經本院告知簡式審判程序意旨，並聽取當事人之意見後，由本院
合議庭裁定由受命法官獨任進行簡式審判程序，判決如下：
    主  文
張原禎犯業務侵占罪，處有期徒刑陸月，如易科罰金，以新臺幣
壹仟元折算壹日，未扣案之犯罪所得即附表編號1至8侵占商品欄
所示之物品均沒收，於全部或一部不能沒收或不宜執行沒收時，
追徵其價額。
    事實及理由
一、本件犯罪事實及證據，除事實部分起訴書附表之行為時間之
    年份均應更正為「108年」；證據部分補充「被告張原禎於
    本院準備程序及審理時之自白」外，餘均引用檢察官起訴書
    所載（詳如附件）。
二、論罪科刑：
  ㈠按被告行為後，刑法第336條第2項雖於民國108年12月25日修
    正公布，並自同年月27日施行。惟修正後刑法第336條第2項
    ，僅係將罰金刑由三仟元以下罰金（依據刑法施行法第1條
    之1第2項前段規定，應提高為30倍，即九萬元），修改為九
    萬元以下罰金。綜上，前揭法條修正，僅是將修正前之罰金
    數額調整換算後予以明定，不生有利或不利之問題，無新舊
    法比較之必要，應依一般法律適用原則，依修正後之法律處
    斷。
　㈡次按業務侵占罪之成立，以因執行業務而持有他人之物為前
    提。查被告擔任宙泓公司專櫃售貨員時，負責登載銷售紀錄
    等業務，而被告於附表所載時間，將登載銷售商品扣除實際
    銷售商品後剩餘之其他商品即附表編號1至8侵占商品欄所示
    之店內商品，以變易持有為所有之意，予以侵占入己之行為
    ，核其此部分所為，係犯刑法第336條第2項之業務侵占罪。
　㈢再按在紙上或物品上之文字、符號、圖畫、照像，依習慣或
    特約，足以為表示其用意之證明者，關於本章及本章以外各
    罪，以文書論。錄音、錄影或電磁紀錄，藉機器或電腦之處
    理所顯示之聲音、影像或符號，足以為表示其用意之證明者
    ，亦同。稱電磁紀錄，指以電子、磁性或其他無法以人之知
    覺直接認識之方式所製成之紀錄，而供電腦處理之用者，刑
    法第220條第1項、第2項、同法第10條第6項分別定有明文。
    查被告利用業務上登載銷售紀錄之機會，虛報每日銷貨，將
    虛假售出紀錄登載在銷貨驗證日報表，自屬刑法第220條所
    定以文書論之準私文書。是核被告此部分所為，係犯刑法第
    215條、第220條第2項之業務登載不實準文書罪。
　㈣又被告於如附表所示時間，在任職場所，多次業務侵占及業
    務上登載不實準文書之行為，皆利用同一手段對同一被害人
    即告訴人為之而侵及同一法益，其所為在時、空上具緊密性
    ，可徵其應係出於單一犯意接續為之，是各評價為接續犯之
    實質上一罪應為已足。
  ㈤再被告以一業務侵占行為，同時遂行業務登載不實準文書之
    犯行，為想像競合犯，應依刑法第55條之規定，從一重以業
    務侵占罪論。公訴意旨認此部分應分論併罰容有誤會，併此
    指明。
  ㈥爰審酌被告任職於宙泓公司期間，不思善盡職責，竟利用擔
    任專櫃售貨員之機會，虛報每日銷貨紀錄，侵占未出售之商
    品，致告訴人受有損害，法治觀念確有偏差，又因告訴人表
    示沒有和解意願，不同意緩刑（見院卷第29頁），而未能與
    告訴人達成和解，並考量被告犯後坦承犯行之態度，兼衡其
    犯罪動機、目的、手段、教育程度、生活狀況及素行等一切
    情狀，量處如主文所示之刑，並諭知如易科罰金之折算標準
    。
三、沒收部分：
    按犯罪所得，屬於犯罪行為人者，沒收之；前二項之沒收，
    於全部或一部不能沒收或不宜執行沒收時，追徵其價額；刑
    法第38條之1第1項前段、第3項分別定有明文。查被告犯罪
    所得即附表編號1至8侵占商品欄所示之物品，雖未扣案，爰
    依上開規定宣告沒收，並於全部或一部不能沒收或不宜執行
    沒收時，追徵其價額。
據上論斷，應依刑事訴訟法第273條之1第1項、第299條第1項前
段、第310條之2、第454條（本案採判決精簡原則，僅引述程序
法條），判決如主文。
本案經檢察官許振榕提起公訴，檢察官周芝君到庭執行職務。
中　　華　　民　　國　　111 　年　　7 　　月　　19　　日
                  刑事審查庭  法  官  劉美香
以上正本證明與原本無異。
如不服本判決應於收受判決後20日內向本院提出上訴書狀，並應
敘述具體理由。其未敘述上訴理由者，應於上訴期間屆滿後20日
內向本院補提理由書(均須按他造當事人之人數附繕本)「切勿逕
送上級法院」。 
　　　　　　　　　　　　　　　書記官　張怡婷
中　　華　　民　　國　　111 　年　　7 　　月　　20　　日
所犯法條　　
中華民國刑法第215條
從事業務之人，明知為不實之事項，而登載於其業務上作成之文
書，足以生損害於公眾或他人者，處 3 年以下有期徒刑、拘役
或 1 萬 5 千元以下罰金。

中華民國刑法第216條
（行使偽造變造或登載不實之文書罪）
行使第 210 條至第 215 條之文書者，依偽造、變造文書或登載
不實事項或使登載不實事項之規定處斷。

中華民國刑法第336條
對於公務上或因公益所持有之物，犯前條第 1 項之罪者，處 1
年以上 7 年以下有期徒刑，得併科 15 萬元以下罰金。
對於業務上所持有之物，犯前條第 1 項之罪者，處 6 月以上 5
年以下有期徒刑，得併科 9 萬元以下罰金。
前二項之未遂犯罰之。

附表：
 行為時間 登載銷售商品 實際銷售商品 侵占商品（登載銷售商品扣除實際銷售商品） 登載銷售金額 實際出售金額 差額 1 108年11月15日 香氛留蘇、 絲巾、噴霧 磁鐵、 杯墊 香氛留蘇、絲巾、噴霧 5,838 1,878 3,960 2 108年11月16日 圍巾、手工皂  圍巾 手工皂 8,359 3,479 4,881 3 108年11月17日 擴香禮盒、 杯墊 杯墊 擴香禮盒 3,781 299 3,482 4 108年11月20日 擴香、圍巾、沐浴乳組合 沐浴乳組合、杯墊 擴香、圍巾 23,232 2,780 20,452 5 108年11月21日 香氛噴霧 杯墊 香氛噴霧 3,375 100 3,275 6 108年11月22日 圍巾、杯墊、香氛蠟燭 圍巾、杯墊 香氛蠟燭 14,026 8,494 5,532 7 108年11月24日 杯墊、擴香 杯墊 擴香 5,946 298 5,648 8 108年11月27日 毛毯、毛帽、蠟燭 杯墊、蠟燭 毛毯、毛帽 7,632 2,152 5,480 





附件：
臺灣桃園地方檢察署檢察官起訴書
                                    111年度調偵字第456號
　　被　　　告　張原禎　男　25歲（民國00年00月00日生）
　　　　　　　　　　　　住○○市○○區○○巷0○00號
　　　　　　　　　　　　國民身分證統一編號：Z000000000號
上列被告因侵占案件，已經偵查終結，認應提起公訴，茲將犯罪
事實及證據並所犯法條分敘如下：
　　　　犯罪事實
一、張原禎於民國108 年11月15日至同年月27日間，擔任桃園市
    ○○區○○路00號3 樓遠東百貨內宙泓織造股份有限公司(下稱
    宙泓公司)專櫃售貨員期間，需登載銷售紀錄，為從事業務
    之人，其竟意圖為自己不法之所有，基於業務侵占、業務上
    登載不實之犯意，在上開任職期間，明知專櫃上未售出如附
    表所示(附表內所稱之金額皆為新臺幣)之商品，仍虛報每日
    銷貨，將虛假售出紀錄登載在銷貨驗證日報表之業務文書上
    ，並將如附表所示未出售之商品，易持有為所有，贈與不詳
    之人，致生損害於宙泓公司及其負責人彭怡瑄在業務紀錄上
    之正確性。嗣後彭怡瑄透過銷貨系統對帳發現有明顯差額，
    驚覺張原禎侵占附表所示之商品未歸還，便報警處理而查悉
    上情。
二、案經彭怡瑄訴請桃園市政府警察局桃園分局報告偵辦。
　　　　證據並所犯法條
一、證據清單及待證事實：
編號 證據名稱 待證事實 1 被告張原禎之自白 全部犯罪事實。 2 告訴人彭怡瑄警詢時與偵查中之證述 證明宙泓公司專櫃之商品遭被告侵占、與業務上文書登載不實之事實。 3 108年11月15日至同年月27日銷貨日報表 證明被告有在業務文書上登載不實之事實。 4 公司POS系統整理表 證明108年11月15日至同年月27日被告在櫃上虛偽販售商品之事實。 
二、核被告所為，係犯刑法第216 條、第215 條之行使業務登載不
    實文書及同法第336 條第2 項之業務侵占等罪嫌。被告於相
    近之犯罪時間內以同一職務機會登載不實之業務文書，以及
    侵占多物，堪認係基於同一犯意接續為之，請均以一罪論。
    又被告上開2 罪，犯意個別，行為互殊，請分論併罰。至被
    告犯罪所得之5萬2,710元未經合法發還告訴人，請依刑法第
    38條之1 第1 項前段、第3 項規定宣告沒收，於全部或一部
    不能沒收或不宜執行沒收時，追徵其價額。
三、依刑事訴訟法第251 條第1 項提起公訴。
　　此　致
臺灣桃園地方法院
中　　華　　民　　國　 111　　年　　4 　　月　　13　　日
                          檢　察　官   許 振 榕
本件證明與原本無異　　　　
中　　華　　民　　國　 111　　年　　5 　　月　　6 　　日
                          書  記  官   盧 靜 儀         
所犯法條　　
刑法第215條、第216條、第336條
中華民國刑法第215條
從事業務之人，明知為不實之事項，而登載於其業務上作成之文
書，足以生損害於公眾或他人者，處 3 年以下有期徒刑、拘役
或 1 萬 5 千元以下罰金。
中華民國刑法第216條
（行使偽造變造或登載不實之文書罪）
行使第 210 條至第 215 條之文書者，依偽造、變造文書或登載
不實事項或使登載不實事項之規定處斷。
中華民國刑法第336條
對於公務上或因公益所持有之物，犯前條第 1 項之罪者，處 1
年以上 7 年以下有期徒刑，得併科 15 萬元以下罰金。
對於業務上所持有之物，犯前條第 1 項之罪者，處 6 月以上 5
年以下有期徒刑，得併科 9 萬元以下罰金。
前二項之未遂犯罰之。
附表：
 行為時間 登載銷售商品 實際銷售商品 登載銷售金額 實際出售金額 差額 1 110年11月15日 香氛留蘇、 絲巾、噴霧 磁鐵、 杯墊 5,838 1,878 3,960 2 110年11月16日 圍巾、手工皂中華民國刑法第216條 （行使偽造變造或登載不實之文書罪） 行使第 210 條至第 215 條之文書者，依偽造、變造文書或登載 不實事項或使登載不實事項之規定處斷。  圍巾 8,359 3,479 4,881 3 110年11月17日 擴香禮盒、 杯墊 杯墊 3,781 299 3,482 4 110年11月20日 擴香、圍巾、沐浴乳組合 沐浴乳組合、杯墊 23,232 2,780 20,452 5 110年11月21日 香氛噴霧 杯墊 3,375 100 3,275 6 110年11月22日 圍巾、杯墊、香氛蠟燭 圍巾、杯墊 14,026 8,494 5,532 7 110年11月24日 杯墊、擴香 杯墊 5,946 298 5,648 8 110年11月27日 毛毯、毛帽、蠟燭 杯墊、蠟燭 7,632 2,152 5,480 
共計差額：52,710元